臺灣苗栗地方法院民事簡易判決
                       110年度苗簡字第757號
原      告  温秝卉  
訴訟代理人  黃韋儒律師
被      告  彭俊硯  
上列當事人間請求清償借款事件，本院於民國111年3月29日言詞
辯論終結，判決如下：
    主      文
一、原告之訴駁回。
二、訴訟費用由原告負擔。
    事實及理由
一、原告主張：被告於民國104至105年間向原告陸續借款共新臺
    幣（下同）175萬5,000元，兩造約定自105年10月起，應按
    月於每月15日前匯款新臺幣（下同）2萬元至原告名下元大
    銀行土城分行帳戶（帳戶00000000000000號，下稱原告帳戶
    ），被告並於105年9月25日簽發同額本票（票號WG0000000
    號，下稱系爭本票）1紙交予原告作為擔保。惟被告截至110
    年12月止，僅償還95萬9,970元，原告自得依民法第478條規
    定，請求被告給付已到期之借款，並預為請求被告併為給付
    尚未到期之借款合計79萬5,030元。又系爭本票罹於時效，
    被告取得時效抗辯權，受有免依票面金額給付原告175萬5,0
    00元之利益，是原告亦得依票據法第22條第4項規定，請求
    被告返還上開79萬5,030元；另被告曾以LINE對話承認對原
    告負有上開175萬5,000元之債務，可見兩造成立債務拘束契
    約，原告亦得據此請求被告上開79萬5,030元。為此，爰依
    民法第478條、票據法第22條第4項規定及債務拘束契約提起
    本件訴訟，請求擇一為勝訴判決等語。並聲明：被告應給付
    原告79萬5,030元，及其中39萬8,000元自支付命令繕本送達
    翌日起；其中39萬7,030元自111年1月25日起，均至清償日
    為止，按週年利率5％計算之利息。
二、被告則以：我只向原告借款85萬元本金，原告自行加計罰款
    至175萬5,000元，因原告一直向我任職的警務單位投訴，我
    才會迫不得已簽發系爭本票，沒有要承認上開175萬5,000元
    債務，也沒有債務拘束契約，我已陸續還款共104萬元，超
    過借款本金19萬元等語，資為抗辯。並聲明：㈠原告之訴及
    假執行之聲請均駁回。㈡如受不利之判決，願供擔保請准宣
    告免為假執行。
三、經查，被告曾向原告借款85萬元，並曾簽發票面金額175萬5
    ,000元之系爭本票，復已償還95萬9,970元，兩造並曾有如
    本院卷附之LINE對話內容等情，有系爭本票、LINE對話內容
    在卷可憑，復經兩造所不爭執，自堪信為真實。
四、原告主張其對被告有上開請求權，為被告以前詞否認，則本
    院分述如下：
　㈠按當事人主張有利於己之事實者，就其事實有舉證之責任。
    民事訴訟法第277條前段定有明文。請求履行債務之訴，除
    被告自認原告所主張債權發生原因之事實外，應先由原告就
    其主張此項事實，負舉證之責任，必須證明其為真實後，被
    告於其抗辯事實，始應負證明之責任；若原告先不能舉證，
    以證實自己主張之事實為真實，則被告就其抗辯事實即令不
    能舉證，或其所舉證據尚有疵累，亦應駁回原告之請求（最
    高法院43年台上字第377號判例、106年度台上字第2867號判
    決意旨）。所謂舉證係指就待證事實提出足供法院對其所主
    張者為有利認定之證據而言，若所舉證據，不能對其待證事
    實為相當之證明，自無從認定其主張為真正，而為有利之認
    定，合先說明。
  ㈡原告未能證明超過85萬元外之借款債權存在：
　1.按稱消費借貸者，於當事人間必本於借貸之意思合致，而有
    移轉金錢或其他代替物之所有權於他方之行為，始得當之。
    是以消費借貸，因交付金錢之原因多端，除有金錢之交付外
    ，尚須本於借貸之意思而為交付，方克成立。倘當事人主張
    與他方有消費借貸關係存在者，自應就該借貸意思互相表示
    合致及借款業已交付之事實，均負舉證之責任（最高法院98
    年度台上字第1045號判決意旨）。
　2.原告主張其對被告有175萬5,000元借款債權，其中匯款交付
    80萬元，餘為現金交付乙節，經被告就超過85萬元部分否認
    ，依前所述，原告即應就該超過部分消費借貸契約意思表示
    合致且有交付借款等事實舉證。原告固以系爭本票、匯款共
    80萬元證明2張及LINE對話內容為據，然系爭本票正面僅載
    明金額為175萬5,000元，背面則記載：自105年10月起，每
    月15日前匯款2萬元至原告帳戶等語，並未記載有關借貸175
    萬5,000元過程、被告有無收受上開175萬5,000元金額等類
    記載（見本院110年度司促字第3903號卷第23頁，下稱司促
    卷）；匯款證明至多僅能證明原告確有匯款80萬元之款項（
    見司促卷第19至21頁）；至LINE對話內容中，原告固曾於10
    9年8月20日提及：9月底前請你準備好10萬，屆時我們重新
    寫一張本票釐清前後的帳款比較清楚，175500（應為000000
    0之誤植）-960000=795000（見本院卷第189頁），而被告係
    於109年9月30日方回覆：何時核對數目？不是要約寫過本票
    ，你如果忙，先忙沒關係，我等你電話（見本院卷第189至1
    90頁），可見兩造斯時並未就借款金額為175萬5,000元乙節
    達成合意；是均難認定原告業已證明超過85萬元借款部分有
    借款合意及交付借款之事實。
　3.復如前開三所示，兩造不爭執被告已償還95萬9,970元則被
    告既已清償85萬元借款本金，原告復未主張本件有何約定利
    息、違約金之約定並提出相關事證，堪認被告業已清償上開
    85萬元借款債權。至被告固曾於110年5月3日以LINE同意原
    告罰款5,000元（見本院卷第216至220頁），然原告於本件
    既係以民法第478條為訴訟標的，主張曾借款175萬5,000元
    本金予被告，可見此罰款即不在本院審理範圍，附此說明。
  ㈡原告未能證明系爭本票之原因關係為175萬5,000元借款：
　1.按票據上之債權，雖依本法因時效或手續之欠缺而消滅，執
    票人對於發票人或承兌人，於其所受利益之限度，得請求償
    還。票據法第22條第4項定有明文。復按票據上債權因時效
    或手續欠缺而消滅，執票人固得依票據法第22條第4項規定
    對於發票人或承兌人，於其所受利益之限度請求償還。惟所
    稱之利益，係指發票人或承兌人於原因關係或資金關係上所
    受之利益（代價）而言。執票人對發票人、承兌人實際上是
    否受有利益及所受利益若干，應負舉證責任，倘發票人並無
    受有利益，自無上開利益償還請求權之適用（最高法院87年
    台上字第430號、88年台上字第3181號判決意旨），足見，
    票據法第22條第4項之利益償還請求權係指票據上之債權，
    依票據法因時效或手續之欠缺，使發票人或承兌人，於其所
    受利益之限度內負償還之責，然如發票人或承兌人於原因關
    係或資金關係上並未受有利益，當不負償還之責。
　2.查，原告主張之票據法第22條第4項之利益償還請求權，既
    係基於前開借款返還請求權，惟未能舉證超過85萬元之借款
    債權存在，且被告業已全數清償85萬元借款等節，業經本院
    認定如前，則被告本僅須償還85萬元借款，而被告業已全數
    清償，即非因票款債權罹於票據法時效消滅，而於原因關係
    上受有利益之情形，依前開規定意旨及說明，被告免付票款
    ，並未受有利益，自無從亦無須返還原告。
  ㈢原告未能證明兩造有成立債務拘束契約之合意：
　1.按債務承認或債務拘束契約，係屬契約行為，應以當事人互
    相意思表示一致，始克成立。又按對話為要約者，非立時承
    諾，即失其拘束力。民法第156條亦有明定。
　2.原告主張兩造就上開175萬5,000元成立債務拘束契約乙節，
    固以系爭本票及上開LINE對話內容為據，惟兩造並未就175
    萬5,000元之債務金額達成合意乙節，已如前述，且兩造後
    續對話亦表示後續將循法律途徑，實難認兩造間已成立何種
    債務承認或債務拘束契約，並有透過法律途徑確認本件債權
    債務關係之意。是原告主張兩造有成立上開債務拘束契約等
    語，即非可採。
五、綜上，原告未能證明兩造間確有超過85萬元之借款債權，亦
    未能證明兩造間有成立175萬5,000元之債務拘束契約，而被
    告業已清償上開85萬元借款，亦無所謂因票據罹於時效而免
    予支付票款利益之情，是原告依民法第478條、票據法第22
    條第4項規定及債務拘束契約，請求被告給付79萬5,030元，
    為無理由，應予駁回。
六、本件事證已臻明確，兩造其餘攻擊防禦方法及所提證據經審
    酌後，認於判決結果不生影響，爰不另逐一論駁。
七、訴訟費用負擔之依據：民事訴訟法第78條。
中　　華　　民　　國　　111 　年　　4 　　月　　27　　日
                  苗栗簡易庭  法  官  顏碩瑋 
以上正本係照原本作成。
如對本判決上訴，須於判決送達後20日內向本院提出上訴狀（須
附繕本）。如委任律師提起上訴者，應一併繳納上訴審裁判費。
中　　華　　民　　國　　111 　年　　4 　　月　　27　　日
                              書記官  蔡芬芬